【裁判字號】    95,簡上,190
【裁判日期】    951123
【裁判案由】    傷害
【裁判全文】
臺灣臺南地方法院刑事判決             95年度簡上字第190號
上  訴  人  己○○  50歲（民國44年12月8日生）
即  被  告
上  訴  人  甲○○
即  被  告
上列上訴人等被告因傷害案件，不服中華民國95年4月20日本院
95年度簡字第855號第一審判決（聲請簡易判決處刑案號：95年
度偵字第3765、3766號），提起上訴，本院管轄之第二審合議庭
認本件不宜逕以簡易判決處刑，改依通常程序自為第一審判決如
下：
    主  文
原判決撤銷。
己○○、甲○○均無罪。
    理  由
一、聲請簡易判決處刑意旨略以：己○○與丁○○原係包商與包
    工關係，雙方因工程款糾紛，己○○竟與甲○○基於傷害人
    身體之犯意聯絡，於民國94年4月27日晚上9時，在台南縣善
    化鎮台南科學園區內，共同毆打丁○○之身體，致丁○○受
    有鼻、唇擦傷、頭部挫傷、頸部挫傷等傷害。案經丁○○告
    訴後，認被告等二人共同涉犯刑法第277條第1項之普通傷害
    罪嫌。
二、按犯罪事實應依證據認定之，無證據不得認定犯罪事實；又
    不能證明被告犯罪或其行為不罰者，應諭知無罪之判決，刑
    事訴訟法第154條第2項、第301條第1項分別定有明文。另按
    告訴人之告訴，係以使被告受刑事訴追為目的，是其陳述是
    否與事實相符，仍應調查其他證據，以資審認，不得僅憑告
    訴人之指訴遽令被告入罪；且告訴人之指訴，須無瑕疵可指
    ，且就其他方面調查，又與事實相符，始足採為認定犯罪事
    實之憑證（最高法院30年度上字第816號、52年度臺上字第
    1300號判例意旨參照）。再按認定不利於被告之事實，須依
    積極證據，苟積極證據不足為不利於被告事實之認定時，即
    應為有利於被告之認定，更不必有何有利之證據；認定犯罪
    事實所憑之證據，雖不以直接證據為限，間接證據亦包括在
    內，然而無論直接或間接證據，其為訴訟上之證明，須於通
    常一般之人均不致有所懷疑，而得確信為真實之程度者，始
    得據為有罪之認定，倘其證明尚未達於此一程度，而有合理
    性懷疑存在時，即不得遽為被告犯罪之認定（最高法院76年
    台上字第4986號判例意旨亦可資參照）。
三、聲請簡易判決處刑意旨認為被告二人共同涉犯傷害罪嫌，係
    以告訴人丁○○之指訴，證人羅榮昇之證述，以及高雄縣立
    岡山醫院之驗傷證明書等作為主要依據。惟被告二人自警詢
    、偵訊乃至本院審理中，均堅決否認有何故意傷害之犯行，
    辯稱：當天是告訴人丁○○前來要請領工程款，但因工程款
    之前就被告訴人丁○○借完了，並沒有欠，故被告二人便與
    丁○○發生口角爭執，但並沒有發生肢體衝突，告訴人丁○○離開時亦沒有受傷等語。
四、關於證據能力之部分：
  (一)按證人依法應具結而未具結者，其證言不得作為證據，刑事
    訴訟法158條之3亦有明文。本件告訴人丁○○於95年2月8日
    檢察官偵訊時之供述（台灣台南地方法院檢察署95年度他字
    第565號偵卷第11、12頁參見），因未經具結，依前開說明
    ，應無證據能力。
  (二)至於告訴人丁○○於司法警察詢問時所為之陳述，既經被告
    方面表示同意採為證據，且無事實顯示係公務員因違法蒐證
    所取得之證據，本院審酌該等供述證據作成時之情況，亦認
    為適於作為證據，依刑事訴訟法第159條之5第1項之規定，
    應認為有證據能力。
  (三)至於證人羅榮昇於司法警察詢問時所為之陳述，係屬被告以
    外之人於審判外之言詞陳述，既經被告方面明示不同意採為
    證據之意思，依刑事訴訟法第159條第1項之規定，應認為不
    具證據能力。
五、經查：告訴人丁○○受有鼻、唇擦傷、頭部挫傷、頸部挫傷
    等傷害，固經指述在卷，並有其所提出之高雄縣立岡山醫院
    之驗傷診斷書影本1紙可證，然訊據被告二人均堅決否認有
    何攻擊或傷害被告之行為，是本件主要審酌之重點，厥為被
    告己○○及甲○○有無出手毆打告訴人丁○○？以及告訴人
    丁○○所受之上開傷害，是否確實為被告二人所共同造成而
    導致，以下茲分別析述之：
  (一)經查：告訴人丁○○於警詢中指稱：「於94年4月27日21時
    許，在台南縣善化鎮『台南科學園區』己○○所承包工程的
    工寮外面。當時我偕同友人羅榮昇駕車前往，我們一進工寮
    內，雙方就工程款問題先起了爭吵，期間己○○的小舅子綽
    號『貢丸』（即被告甲○○）就說，『要不然你讓我姊夫揍
    二拳』，意思是要我給他姊夫出一下氣，又恐嚇我說，『你
    如果一出手的話，我們這裡大家就會圍過去打你』，己○○
    接著恐嚇我說，『今天是在工寮，如果是在五期的話，就不
    只是這樣了』，我為求能安全脫身只好照辦，就自己搥打自
    己胸部兩拳，最後己○○就把我拖到工寮外面，以拳頭連續
    毆打我的胸部、頭部、臉部、腹部等部位，旁邊有很多人在
    旁助勢，我也不敢回手，只有任其擺佈，其中有幾個我不認
    識的人也趁機毆打我，此時我被打到頭感到暈眩，也不清楚
    到底有幾個人打我，我看情勢不對就跟我朋友羅榮昇上車去
    準備離去，此時己○○就叫住我要我下車，我一下車，己○○又對其他人說，『還有沒有人要打』，就有一個人過來勒
    住我脖子，把我壓制在車子上，此舉讓我感到很疼痛，這時
    還有人在旁說，『這如果不把他打死的話，這以後一定還會
    再回來找』，我們就趕快駕車離去了」；（現場除了己○○
    有出手毆打你以外，還有何人毆打你？）還有好幾個人，但
    我都不認識，我朋友羅榮昇有看到『貢丸』從後面偷打我頭
    部一拳」；（是何人出手毆打你的眼睛部位？）「應該是己○○，因為只有他動手打我的頭、臉等部位」... 「己○○
    騙我到『台南科學園區』說要付款給我，結果卻是對我拳打
    腳踢... 」（警卷第12-14頁參見）云云，然衡諸常情，倘
    果如告訴人丁○○所指稱，其當天確實有遭受被告二人在內
    之多人以其所述之方式出拳毆打其胸部、頭部、臉部、腹部
    ，其所受之傷，應無可能僅有驗傷診斷書內所載之鼻擦傷
    0.2 ㄨ0.3cm、唇擦傷0.2ㄨ0.2cm、頭部挫傷、頸部挫傷等
    輕傷害而已。此外，告訴人丁○○指稱被告己○○有以拳頭
    毆打其胸部，被告甲○○則從後面打其頭部，然其胸部以及
    後腦杓部分，卻並無任何傷勢，故其指述，與其所提出之驗
    傷診斷書上所載之傷勢，亦多有不符及難以解釋之處。復查
    ，告訴人丁○○與被告己○○間，既因有金錢往來上之債權
    債務糾紛，已存有嫌隙、仇怨，是告訴人丁○○於警詢時之
    指述，難免有誇大、渲染、甚或設詞構陷之可能存在，是否
    可採信，已非無疑。
  (二)再查：證人羅榮昇於偵查中證稱：「我看見當庭這位蘇銘俊
    打丁○○兩下肚子，頭也打一下，其他我就不知道了」；（
    你除看見蘇銘俊打丁○○外，還有無看見其他人打他？）「
    還有一位就是今天到庭之甲○○，甲○○打丁○○頭一下」
    （95年度他字第565號偵查卷第11-12頁參見），故依據證人
    羅榮昇之證述，告訴人丁○○應僅會受有「頭部、腹部受傷
    」，然此與告訴人丁○○所提出之驗傷診斷書內所載受有「
    頸部挫傷」之傷勢亦不相符合，並與告訴人丁○○所指述當
    天事情發生之經過（如在場有無其他不明人士動手等情），
    以及被告己○○有無出手毆打告訴人丁○○之「胸部」、「
    頭部」、「臉部」等情，仍多有出入及不一致之處。更何況
    ，證人羅榮昇當天雖係陪同告訴人丁○○一同前往台南縣善
    化鎮台南科學園區，為親自在場見聞之人，然因其同時為告
    訴人丁○○之友人，其證詞亦難免有偏頗、或迴謢告訴人丁○○之嫌，而其證詞復與驗傷診斷書內所載之傷勢、以及告
    訴人丁○○所指述之情節有所出入，是否與事實相符而可採
    信，亦非無疑。
  (三)再查，證人程嘉章於偵查中，以及證人乙○○、黃文成、戊○○等人於本院審理中均證稱：於起訴書所載之時、地有看
    到告訴人丁○○與被告二人發生口角爭吵、但沒有看到被告
    二人有動手或出拳毆打告訴人丁○○，且亦未看到告訴人丁○○離開時有受任何傷害等情（台灣台南地方法院檢察署95
    年度他字第565號偵卷第12頁、本院95年10月12日、95年11
    月9日審理筆錄參見），故告訴人丁○○所受之如驗傷診斷
    書上所載之傷害，是否確為被告二人所造成者，顯確有疑問
    。又雖上開證人4人現均為被告己○○之員工，且其等彼此
    間之證詞，就許多細節部分亦互有出入疏漏，然以刑事訴訟
    法嚴格證明之法則，仍無法僅因該4位對於被告二人有利之
    證人之證詞存有瑕疵，即得遽為被告二人有罪之認定。
  (四)綜上所述，被告二人自警詢、偵訊、乃至本院審理中，既均
    堅決否認有何故意傷害告訴人丁○○之犯行，且因告訴人丁○○之指述與證人羅榮昇之證言以及驗傷診斷書均有不一致
    ，且該二人所為不利於被告二人之陳述經核亦有出入，更何
    況告訴人與被告己○○間因有金錢糾葛而有偏頗誣陷之可能
    ，除此之外，又無其他積極證據足以證明被告二人確有共同
    傷害之犯行，其證明尚難謂已達一般人可確信其為真實亦即
    已超越合理懷疑之程度，是本件被告二人之傷害犯行既屬不
    能證明，本院自應依法諭知被告二人無罪之判決。
六、原審未斟酌上情，遽爾認定被告二人共同涉犯刑法第277條
    第1項之普通傷害罪，而為被告二人有罪之判決，自有未當
    ，被告二人上訴意旨否認犯罪，為有理由，自應由本院將原
    判決撤銷，惟因原審有刑事訴訟法第451條之1第4項第3款情
    形，依同法第452條之規定，自應由本院適用第一審之通常
    程序，改諭知被告二人無罪之判決。
七、據上論斷，應依刑事訴訟法第455條之1第1項、第3項、第
    369條第1項前段、第364條、第452條、第301條第1項，判決
    如主文。
本案經檢察官丙○○到庭執行職務。
中    華    民    國    95    年    11    月    23    日
                  刑事第十庭  審判長法  官  陳欽賢
                                    法  官  陳賢德
                                    法  官  林臻嫺
以上正本證明與原本無異。
如不服本判決，應於送達後10日內，向本院提出上訴狀。
                                    書記官  許悉愛
中    華    民    國    95    年    11    月    23    日


司法院資訊處製作；財團法人民間司法改革基金會備份。
